【裁判字號】    97,簡,59
【裁判日期】    970611
【裁判案由】    進口貨物核定稅則號別
【裁判全文】
臺北高等行政法院判決
                                     97年度簡字第00059號
原      告  凱加實業股份有限公司
代  表  人  甲○○（董事長）
訴訟代理人  林攸彥律師
            張仁龍律師
被      告  財政部基隆關稅局
代  表  人  丘欣（局長）
            送達代收人  乙○.
上列當事人間因進口貨物核定稅則號別事件，原告不服財政部中
華民國96年5 月10日台財訴字第09600055500 號訴願決定（案號
：第00000000號），提起行政訴訟，本院判決如下：
    主  文
原告之訴駁回。
訴訟費用由原告負擔。
    事  實
一、事實概要：原告委由長茂報關有限公司於民國（下同）94年
    1 月24日及5 月6 日向被告報運進口SOYLIFE COMPLEX REG-
    ULAR NON-GMO SOY-BEAN FLOUR 貨物計2 批（進口報單號碼
    ：第AW/ BC/94/U006/0360 號、第AW/BC/94/U575/0316號，
    下稱系爭貨物），原申報稅則第1208.10.00號，稅率3%，經
    被告依關稅法第18條第1 項規定，按原告申報事項，先行徵
    稅驗放，事後再加審查。嗣經被告查核，認系爭貨物為已烘
    焙之黃豆胚軸粉，應改列稅則號別第1901.90.99號，按稅率
    30% 課徵關稅，並分別補徵進口稅款新台幣（下同）99,907
    元及89,297元，計189,204 元。原告不服，申請復查未獲變
    更，提起訴願亦遭決定駁回，遂提起行政訴訟。
二、兩造聲明：
  (一)原告聲明：
    1.訴願決定及原處分均撤銷，並將原處分核定稅則變更歸列
      為原申報稅則第1208.10.00.00-6 號，重新核定稅率為3%
      。
    2.訴訟費用由被告負擔。
  (二)被告聲明：
    1.駁回原告之訴。
    2.訴訟費用由原告負擔。
三、兩造之爭點：系爭貨物是否為以黃豆製成之粉粒而應歸列稅
                則號別第1208.10.00號？
  (一)原告主張之理由：
    1.原告長期進口系爭貨物，被告歷年均將系爭貨物歸類稅則
      號別第1208.10.00.00-6 號，稅率3%，直至95年被告始將
      原告進口之不同批次系爭貨物改列為稅則號別第1901.90.
      99.00-1 號，稅率30% 。被告未循行政先例以3%稅率課徵
      本件進口稅，顯違信賴保護原則。
    2.查原告提供之製程表所示「roaster 」係指「加熱」，與
      「烘焙」無關，原告所提供之製程表誤譯成「烘焙」，被
      告不應依原告錯誤翻譯認定事實。
    3.系爭貨物在生產過程中，因黃豆係天然農產品，含有水分
      及酵素，故以攝氏105 度左右（華氏250-300 度）之低溫
      緩慢加熱以降低其水分及酵素之活性，俾便於保存，並無
      改變其自然特性及一般用途，有原製造商之產品製程及其
      網頁指出系爭貨物得作為保健食品或一般食品之原料可證
      。
    4.查系爭貨物與美國海關稅則分類案例HQ959748之貨品屬同
      一產品，被告應採納美國上開案例，將系爭貨物歸類為稅
      則第1208.10.00.00-6 號黃豆粉或細粒。
    5.稅則第19章之貨品以「調製」為必要生產過程，而「調製
      」定義為「調和製造」，然系爭貨物未添加任何外來物，
      無調和製造之事實，且未變更其天然食品之本質，自不應
      適用第19章稅則。
    6.系爭貨物為天然100%純黃豆粉，與榖類胚芽無涉，不論依
      我國商品分類表或國際商品分類表第11章與第12章註釋，
      系爭貨物皆應歸類為我國商品分類表第1208.10.00.00-6
      號黃豆粉或細粒。
    7.系爭貨物之製造商係荷蘭廠商且係自荷蘭進口，被告如欲
      參據外國分類意見，自應優先依職權調查與系爭貨物關係
      密切國荷蘭之分類意見，惟被告僅參據與系爭貨物無密切
      關係之美國之分類意見即作成原處分，顯有不當。又被告
      以美國海關之模糊文字「particle size 」將「細粉或細
      粒」列為「調製品」而歸列於稅則1901節，排除我國稅則
      第1208.10.00.00-6 號「大豆粉及細粉」之適用，亦有不
      當。
  (二)被告主張之理由：
    1.查海關對於進口貨品之稅則歸列，如發現所歸列之稅則號
      別不適當，擬變更其稅則號別且將影響進口人之權益者，
      依財政部台財關第7505338 號函及770027306 號函之規定
      ，由關稅總局報部核定，而核定之原則為有整體性、延續
      性始足當之，所謂整體性乃海關對同一進口貨物，不論自
      同一關區進口，或自數個不同關區進口，均核定為同一稅
      則號別者而言。惟本案並無上述所列稅則號別歸列不適當
      之情形，原告所稱被告稅則歸列之不一致，乃為各該次稅
      則分類見解不同所致，尚難即認其申報稅則為正確。
    2.按國際商品統一分類制度註解（下稱HS註解）第12章總則
      ：「‧‧‧包括在本節內之種子或果實可能是整個、破的
      、去皮或去殼的，可以經適度之加溫使其產品較好保存（
      如去部份水份使其油質酵素變成不活性化）。為了去掉苦
      味，或使其產品更容易被使用，只要這些種子或果實自然
      特性不改變其一般用途變成其他特殊用途，某些處理是被
      允許使用。」及第1901節（II）（A ）之註釋：「『粉』
      及『細粒』，不僅指列入第11章之穀類粉或細粒，同時指
      列入任何一章之植物性粉、細粒及細粉，例如黃豆粉‧‧
      ‧」查系爭貨物依原告提供之加工製程及成分表記載，係
      整顆黃豆壓碎後取胚軸部分，烘焙冷卻後，研磨而成之已
      烘焙黃豆胚軸粉，且係屬particle size （regular ），
      並可以3 公克1 日之微量經開水沖泡後食用，既可供直接
      沖泡食用，其「烘焙」程度核已超出稅則第12章所允許僅
      止於去苦味、除酵素活性等為保存目的而得「加熱」之範
      圍，自無原申報稅則第1208.10.00號之適用，而應依其已
      烘焙且即可供沖泡食用之植物性粉之特性，核列稅則第19
      01.90.99 號「其他第1901節所屬之調製品」。
    3.依據海關進口稅則總則：「一、本稅則各號別品目之劃分
      ，除依據本稅則類、章及其註，各號別之貨名及解釋準則
      之規定外，並得參據關稅合作理事會編纂之『國際商品統
      一分類制度註解』及其他有關文件辦理。」之規定，本案
      經財政部關稅總局（下稱關稅總局）於94年10月28日以台
      總局稅字第0941022892號函請駐洛杉磯臺北經濟文化辦事
      處商務組向駐在國海關查詢「SOY GERM」貨品之稅則分類
      意見，嗣經該局於95年4 月14日以台總局稅字第09510078
      17號函轉詢美國海關回覆結果，如有稅則第11章之貨物性
      質（particle size ）者，宜歸列稅則第1901.90.99號，
      否則，宜歸列稅則第2008.99.91號；並無稅則第1208.10.
      00號之適用。是被告依據上開海關進口稅則總則之規定並
      參據美國海關意見，將系爭貨物歸列稅則第1901.90.99號
      ，於法並無不合。
    4.依美國海關稅則分類案例HQ967757釋示：「The soy germ
      flour of the products SoyLife Complex Regular,Soy-
      Life Complex Grandular and SoyLife Complex Micro,
      are classified in subheading 1901.90.90.95」原告申
      報與前揭美國海關稅則分類案例相同貨名貨物，則系爭貨
      物為已經烘焙之黃豆胚軸粉，核屬稅則第1901節之貨品無
      訛。
    理  由
一、司法院於92年9 月17日以（92）院台廳行一字第23681 號令
    ，依行政訴訟法第229 條第2 項之規定，將同條第1 項之簡
    易案件金額（價額）提高為20萬元，並於93年1 月1 日實施
    。本案原告係因系爭貨物經被告認定應改列稅則第1901.90.
    99號，按稅率30% 課徵關稅，通知原告補繳稅款計189,204
    元所為爭訟，依行政訴訟法第229 條第1 項第1 款規定，應
    依簡易訴訟程序進行之，並不經言詞辯論為判決。
二、按海關進口稅則號別第1208.10.00號為：「大豆（黃豆）粉
    及細粒」，稅率3%；第1901.90.99號為：「其他第1901節所
    屬之調製品」，稅率30% 。
三、如事實欄所載之事實，有進口報單、系爭貨物成分表、製程
    表及原告94年8 月23日函等件影本可稽（見原處分卷附件10
    ），且為原告所不爭執，堪認為真實。原告雖主張系爭貨物
    之製程係將黃豆清理及予以加溫處理，最後予以冷卻並碾製
    成全脂之粉，為經適當之加溫使其產品較好保存之黃豆粉，
    應歸列稅則號別第1208.10.00號，被告改列第1901.90.99號
    ，不僅有誤，且違反信賴保護原則云云。惟查：
  (一)按稅則第1208節為：「油料種子或含油質果實之粉及細粒，
    芥末除外」；第1901節係指：「麥芽精；由粉、碎粒、細粒
    、澱粉或麥芽精製成之未列名調製食品，未含可可或含可可
    重量（以完全脫脂可可為基礎計算）低於40% 者；以第0401
    至0404節物品製成之未列名調製食品，未含可可或含可可重
    量（以完全脫脂可可為基礎計算）低於5%者」。而依HS註解
    第12章總則規定：「第1201至第1207節包括供提煉（以壓力
    或溶劑）食用或工業用之油質或脂肪之各種種子或果實‧‧
    ‧包括在本節內之種子或果實可能是整個、破的、去皮或去
    殼的，可以經適度之加溫使其產品較好保存（如除去部分水
    份使其油質酵素變成不活性化）。為了去掉苦味，或使其產
    品更容易被使用，只要這些種子或果實自然特性不改變其一
    般用途變成其他特殊用途，某些處理是被允許使用。」HS註
    解第1201節規定：「黃豆，不論是否破碎。黃豆是植物油最
    主要的來源。本節之黃豆為了要去苦味，可以用熱處理（見
    總則說明）．．．」HS註解第1208節之註釋：「本節包括未
    脫脂或部分脫脂之粉或細粒，係以第12.01 至12.07 節之油
    料種子及含油質果實經碾磨而得．．．」HS註解第19章總則
    規定：「本章包括通常用為食品之許多調製產品，這些調製
    產品直接以第10章之穀物、第11章之產品、或其他章植物性
    之食物粉、細粒及細粉（穀類粉、碎粒及細粒，澱粉，果實
    或其他植物粉細粒及細粉）或第04.01 至04.04 節貨品製得
    ．．．」HS註解1901節(II)(A) 之註釋：「『粉』及『細粒
    』，不僅指列入第11章之穀類粉或細粒，同時指列入任何一
    章之植物性粉、細粒及細粉，例如黃豆粉．．．」可知，未
    經調製之種子（如黃豆）粉末應歸列第1208節，如其已逾越
    該章節上開總則註釋規定者，則無該節之適用，至已調製之
    植物性粉末則應歸列第1901節。
  (二)系爭貨物依原告提供之加工製程、成分表及94年8 月23日函
    所載，係將整顆黃豆壓碎後僅取其胚軸，經烘焙、冷卻後研
    磨而製成之黃豆胚軸粉，其成份為2%之異黃酮及98% 之植物
    素，顯非屬第1201節黃豆所製成之黃豆粉。由於黃豆胚軸較
    黃豆顆粒為小，且未含油質（或含極少量油質），稍經加熱
    即可熟化，系爭貨物經攝氏105 度左右（華氏250-300 度）
    之高溫加熱，顯已達烘焙程度，其經烘焙後粉化，且可以3
    公克1 日之微量經開水沖泡後食用，自屬業經烘焙調製。依
    據稅則第19章章註二(2) 說明，除0712節之乾蔬菜粉、細粒
    及細粉，1105節之馬鈴薯粉、細粒及細粉；及乾豆類蔬菜粉
    、細粒及細粉，任何一章之植物性粉、細粒及細粉之調製品
    均屬稅則第1901節物品。系爭貨物既先經篩選胚軸(Select-
    ing of germs) ，嗣再經烘焙(Roaster) 等之過程而成黃豆
    胚軸粉，已非屬整個、破的、去皮或去殼之油料種子（黃豆
    ），而為富含異黃胴成分，且可供即時沖泡食用之胚軸粉，
    顯已改變其自然特性，而超出前揭HS註解允許僅止於去苦味
    、除酵素活性等為保存目的而得「加溫」之範圍，自屬經過
    「調製」之手續，而與單純之整顆黃豆經研磨後，基於保存
    之目的，再予以加熱(Heat)者不同。是被告將系爭貨物分別
    歸列稅則第1901節，並無不合。
  (三)黃豆胚軸僅係黃豆之一小部分，並非「整個、破的、去皮或
    去殼」之黃豆，系爭貨物顯已逾越HS註解第12章總則對1201
    節至1208節所稱「種子」之規範，則其無論是否經過「加溫
    去苦味」「烘焙調製」或其他方式加工，均無第1208節之適
    用。原告主張系爭貨物雖經「加溫去苦味」仍有第1208節之
    適用，顯係對於稅則分類之誤解。
  (四)各國家或租稅領域之政府政策、產業型態及稅賦制度皆有不
    同，其進口貨物查核之寬嚴及關稅課徵之稅率等，亦有差異
    ，其他國家或租稅領域之進口貨物稅則如何認定歸列，並不
    足以拘束我國。況原告所指美國稅則爭議決定書第HQ959748
    號之貨物為"Soy Life"Soybean Flour ，為黃豆粉（見本院
    卷第34、35頁），與系爭貨物為黃豆胚軸粉顯然有別，自不
    得比附援引。
  (五)原告申報系爭貨物貨名SOYLIFE COMPLEX REGULAR NON-GMO
    SOYBEAN FLOUR ，惟系爭貨物之成分表及原告所提原製造商
    網頁資料，均明示系爭貨物成分取自黃豆胚軸，並無SOYBEAN
    FLOUR 字樣（見原處分卷附件10、本院卷第49頁），足認
    SOYBEAN FLOUR 二字係原告為影響稅則歸列而自行加列者，
    其以提供不正確之資料、不完全之陳述使被告先行驗放，依
    法即有信賴不值得保護之情事（行政程序法第119 條參照）
    ，被告依法核定系爭貨物稅則號別，要無違反信賴保護原則
    可言。
四、綜上所述，原告主張無可採。從而被告將系爭貨物之稅則號
    別改列第1901.90.99號，按稅率30 %課徵關稅，分別補徵進
    口稅款99,907元及89,297元，計189,204 元，訴願決定予以
    維持，均無違誤。原告仍執前詞訴請撤銷，將原核定稅則變
    更歸列為原申報稅則第1208.10.00.00-6 號，重新核定稅率
    為3%，為無理由，應予駁回。
五、兩造其餘陳述於判決結果不生影響，無庸一一論列，併予敘
    明。
據上論結，本件原告之訴為無理由，爰依行政訴訟法第233 條第
1 項、第98條第1 項前段，判決如主文。
中    華    民    國    97    年     6    月   11     日
                    臺北高等行政法院第三庭
                                    法  官  楊  莉  莉
上為正本係照原本作成。
本件以訴訟事件所涉及之法律見解具有原則性者為限，始得於本
判決送達後20日內向本院提出上訴狀並表明上訴理由，如已於本
判決宣示後送達前提起上訴者，應於判決送達後20日內補具上訴
理由（均按他造人數附繕本），且經最高行政法院許可後方得上
訴。
中    華    民    國    97    年     6    月   11     日
                                    書記官  林  俞  文


司法院資訊處製作；財團法人民間司法改革基金會備份。
